臺灣高雄地方法院刑事判決　　　　　　　　　　　　九十二年度交訴字第一四號
　　公　訴　人　臺灣高雄地方法院檢察署檢察官
　　被　　　告　甲○○
右列被告因業務過失致死案件，經檢察官提起公訴（九十二年度偵字第一０四八五號
），本院判決如左：
    主  文
甲○○無罪。
    理  由
一、公訴意旨略以：被告甲○○於民國九十二年五月十三日十四時二十五分左右，駕
    駛車號ＷＪ─０三八號曳引車（後聯結拖車），沿高雄縣田寮鄉○○路由北往南
    方向行駛，途經崗安路後山高分四十五號電線桿前，應注意汽車交會時，在未劃
    有分向標線之道路，或鐵路平交道，或不良之道路交會時，應減速慢行，而依當
    時情形為晴天、日間自然光線、路面乾燥、無缺陷、無障礙物、視距良好，並無
    不能注意之情事，竟疏於注意而於會車時，仍維持以時速四十至五十公里之速度
    行駛，並未減速慢行，適有被害人何先波騎乘車號ＮＢ七─一八０號重機車，沿
    崗安路由南往北方向行駛，亦應注意駕駛人因飲酒或服用藥物不能對所駕車輛為
    正常之控制者，不得駕駛、駕駛人及附載坐人均應戴安全帽汽車於雙向二車道行
    駛時，均應在遵行車道內行駛，依當時情形亦無不能注意之情事，竟疏於注意而
    未載安全帽並酒醉駕駛，為超車而行駛對向車道，致使機車車頭撞擊曳引車車前
    保險桿，被害人人車倒地並滑入曳引車車底，因此顱骨破裂骨折，當場死亡。嗣
    為警當場以現行犯逮捕被告，因認被告涉有刑法第二百七十六條第二項之業務過
    失致死罪嫌等語。
二、按犯罪事實應依證據認定之，無證據不得推定其犯罪事實；又不能證明被告犯罪
    ，應諭知無罪之判決。刑事訴訟法第一百五十四條第二項及第三百零一條分別定
    有明文。再按刑事訴訟法上所謂認定犯罪事實之證據，係指足以認定被告確有犯
    罪行為之積極證據而言，如未能發現相當證據或證據不足以證明，自不能以推測
    或擬制之方法，以為裁判基礎。而認定不利於被告之事實，須依積極證據，苟積
    極證據不足為不利被告之認定時，即應為有利於被告之認定，更不必有何有利之
    證據；又認定犯罪事實所憑之證據，雖不以直接證據為限，間接證據亦包括在內
    ，然而無論直接證據或間接證據，其為訴訟上之證明，須於通常一般之人均不致
    有所懷疑，而得確信其為真實之程度者，始得據為有罪之認定，倘其證明尚未達
    到此一程度，而有合理之懷疑存在而無從使事實審法院得有罪之確信時，即應由
    法院為諭知被告無罪之判決。亦即若證據資料在經驗科學上或論理法則上尚有對
    被告較為有利之存疑，而無從依其他客觀方法排除此項合理之可疑，即不得以此
    資料作為斷罪之基礎，且刑事訴訟制度受「倘有懷疑，即從被告之利益為解釋」
    、「被告應被推定為無罪」之原則所支配，故得為訴訟上之證明者，無論為直接
    或間接證據，須客觀上於一般人均不致有所懷疑而達於確信之程度者，始可據為
    有罪之認定，倘其證明尚未達於「確信」之程度，而有合理可疑存在時，即難據
    以為被告不利認定，換言之，在法律判斷上，即不能為被告有罪之認定。
三、訊之被告對於在上開時地駕駛曳引車與被害人所駕機車發生車禍並致被害人死亡
    一事，固不諱言，惟堅決否認有何業務過失致死之犯行，辯稱伊當時在其車道上
    行駛，並未超速，係被害人機車為超車突然侵入其車道自對向駛來，伊見狀閃煞
    不及，而與被害人機車互撞等語。經查，本件公訴意旨認被告涉有業務過失致死
    罪嫌，無非以被告在警訊及偵查中之自白，證人即現場處理警員梁哲源之證述，
    及道路交通事故肇因研判表、道路交通事故現場圖、道路交通事故調查報告表、
    事故現場照片十二張、相驗屍體證明書、驗斷書等為其論據，而認被告有汽車交
    會時未減速慢行之過失。惟查，（一）本件被告固於警訊及偵查中坦承駕車肇事
    ，且有上開之證人梁哲源之證述，及道路交通事故肇因研判表、道路交通事故現
    場圖、道路交通事故調查報告表、事故現場照片十二張、相驗屍體證明書、驗斷
    書可證，然此固足證明被告確有駕駛車輛在上開時地與被害人機車發生碰撞，被
    害人並因此而死亡，惟本件車禍之發生究係何人之過失所致，仍有進一步加以認
    定之必要；（二）上開肇事路段係雙向二車道，道路中心設有行車分向線，且路
    面平坦筆直，並非未設分向標線之道路，或鐵路平交道，或不良之道路，此有上
    開道路交通事故現場圖及現場相片附卷可查，並無公訴意旨所稱會車時應減速慢
    行之情形；又本件肇事地點速限為時速五十公里，業據上開道路交通事故調查報
    告表記載明確，而被告所駕車輛車速約為時速三十至四十公里，亦據上開證人梁
    哲源於偵查中證述明確（見九十二年度相字第七六九號第二十一頁），可認被告
    車禍前並無超速行駛之情形；（三）又本件肇事路段係雙向二車道，道路兩側均
    有水溝，而車禍後被告所駕曳引車停於其遵行方向之車道內（即南下車道），曳
    引車頭距行車分向線０．四公尺，距水溝一．七公尺，後方拖車部分左前輪距行
    車分向線一公尺，右前輪距水溝０．六公尺，左後輪距行車分向線０．六公尺，
    而被害人機車則於曳引車下方，被害人倒於拖車左前輪前，被告曳引車左前車頭
    下方有撞擊之痕跡，且二車之煞車痕均在南下車道內，顯示本件車禍之碰撞地點
    係在被告遵行方向車道內；又被害人機車確實在肇事前跨越行車分向線行駛，業
    據證人梁哲源於偵查中證述無誤（見九十二年度相字第七六九號第二十頁反面）
    ，且被害人於本件車禍後經抽取其血液檢驗結果，含有酒精成份百分之０．一五
    六（換算吐氣所含酒精成份約每公升０．七五毫克以上），有法務部調查局調科
    壹字第０九二００一九五一００號檢驗通知書一紙在卷可查，顯見本件車禍應係
    被害人在酒後駕駛機車侵入對向車道內，而與被告所駕駛之車輛發生碰撞；（四
    ）本件經送請台省高屏澎區車輛行車事故鑑定委員會鑑定結果亦認本件車禍「甲
    ○○無肇事原因」而「何先波酒精濃度過量駕駛重機車侵入來車道為肇事原因」
    ，有該會高屏澎鑑字第九三０一三一號鑑定意見書一紙附卷可稽，益證被告對於
    本件車禍之發生並無過失；綜上所述，本件被告係在遵行車道內依速限行駛，並
    無超速之情形；此外復查無其他積極證據，足認被告有何公訴意旨所認之業務過
    失致死之犯行，核之上開法條及判例之意旨，本件被告之犯罪尚屬不能證明，自
    應為無罪之諭知。
據上論斷，應依刑事訴訟法第三百零一條第一項，判決如主文。
中      華      民      國      九十三    年      三      月    十二    日
                                  臺灣高雄地方法院刑事第十四庭
                                    審判長法  官   李淑惠
                                          法  官   呂憲雄
                                          法  官   林俊寬
右正本證明與原本無異。
如不服本判決，應於判決送達後十日內，向本院提出上訴狀。
                                          書記官   蔡淑貞
中      華      民      國      九十三    年      三      月    十二    日
